臺灣板橋地方法院刑事裁定　　　　　 100年度交聲字第2535號
原處分機關　交通部公路總局臺北區監理所
異　議　人
即受處分人　施進福
上列受處分人因違反道路交通管理處罰條例案件，對於交通部公
路總局臺北區監理所民國100 年7 月5 日北監營裁字第裁40-C00
000000號所為之裁決處分（原舉發案號：新北市政府警察局100
年1 月26日北警交字第C00000000 號）聲明異議，本院裁定如下
：
    主  文
異議駁回。
    理  由
一、原處分意旨略以：異議人即受處分人施進福前於民國100 年
    1 月10日11時55分許，駕駛車號511-MN號營業小客車，行經
    新北市○○區○○路148 號時，因有「汽車駕駛人駕駛汽車
    肇事致人受傷而逃逸」之違規行為，經新北市政府警察局交
    通警察大隊永和分隊員警以新北市政府警察局100 年1 月26
    日北警交字第C00000000 號舉發違反道路交通管理事件通知
    單逕行舉發。嗣經原處分機關於100 年7 月5 日以北監營裁
    字第裁40-C00000000號裁決書，爰依道路交通管理處罰條例
    第62條第4 項、第67條第3 項（裁決書漏載第67條第3 項）
    之規定，吊銷駕駛執照1 年（裁決書誤載為12個月），1 年
    內不得重新考領駕駛執照等語。
二、聲明異議意旨略以：其所乘載的乘客欲下車，其停好車正在
    找零錢時，還來不及告知乘客要注意後方來車，乘客就開門
    ，事故即發生，其不懂法律，誤以為乘客和被害人協調即可
    ，其也是看到乘客和被害人在協調才駕車離開，並不是要逃
    避的意思，過失傷害部分已於被害人達成和解，和解金額3
    萬元亦交予被害人，被害人也撤回告訴，肇事逃逸部分，業
    經檢察官為緩起訴處分，並命其支付5 萬元，又其尚有兒子
    就讀國中2 年級，其妻因心臟病無法外出工作，女兒因早產
    ，反應較遲鈍，身型瘦小，找工作不容易，皆靠其以駕駛計
    程車為職業而維持全家生計，請從輕發落云云。
三、按汽車駕駛人駕駛汽車肇事致人受傷或死亡者，應即採取救
    護措施及依規定處置，並通知警察機關處理，不得任意移動
    肇事汽車及現場痕跡證據，違反者處3 千元以上9 千元以下
    罰鍰。但肇事致人受傷案件當事人均同意時，應將肇事汽車
    標繪後，移置不妨礙交通之處所。前項駕駛人肇事致人受傷
    而逃逸者，吊銷其駕駛執照；致人重傷或死亡而逃逸者，吊
    銷其駕駛執照，並不得再考領，道路交通管理處罰條例第62
    條第3 項、第4 項定有明文。其立法本旨係在增進行車安全
    、保護他人權益，以維持社會秩序。蓋道路交通事故發生後
    ，有受傷或死亡之情形者，應即時救護或採必要之措施，以
    防損害範圍之擴大。如駕駛人於肇事後，隨即駕車逃離現場
    ，不僅使肇事責任認定困難，更可能使受傷之人喪失生命，
    自有從嚴處理之必要。又終身不得考領駕駛執照之規定，同
    係為維護車禍事故受害人生命安全、身體健康必要之公共政
    策，且在責令汽車駕駛人善盡行車安全之社會責任，屬維持
    社會秩序及增進公共利益所必要，此有司法院大法官釋字第
    284 號、第531 號解釋可資參照。職是之故，汽車駕駛人駕
    駛汽車發生交通事故，不論其責任之歸屬為何，即有義務留
    在肇事現場，採取救護或其他必要措施，並向警察機關報告
    ，以保護他人權益，同時釐清肇事責任，自不待言。且道路
    交通管理處罰條例第62條第4 項之意旨，概以道路交通事故
    之發生，常非於己之鄰親家里，時有告救不能情事，乃科以
    肇事者須即採取救護或其他必要措施，並應向警察機關報告
    之法定義務，以防因就醫延誤致生無謂傷亡，並俾得通知傷
    亡者家屬到場，以明責任，是凡肇事人於行車肇事致人受傷
    或死亡，未即採取救護或其他必要措施，並向警察機關報告
    ，即駕車駛離現場者，均應依該規定處罰。至於其嗣後是否
    受刑事訴追或已否與被害人達成民事和解，對其應受之處罰
    ，不生影響。
四、經查：
  (一)本件異議人雖以前詞請求撤銷註銷駕駛執照之處分云云；惟
    證人即被害人邱琡雯於警詢時指稱：「我從家中出發要前往
    永和區，當時我駕駛普通重型機車A3Q-817 號順著四號公園
    繞，往安樂路上往得和路的方向行駛在一般車道上，行經肇
    事地點，我行駛在計程車的右側，該部計程車右後側突然開
    啟車門，與我車輛左側手把發生碰撞而肇事，事故發生之後
    ，那名開啟車門的小姐下車愣了一下，於是大叫要請路人幫
    忙後，查看了我的傷勢，此時就有一名不詳路人過來並拿了
    面紙要幫我，此時該部計程車緩緩的靠邊，結果不久後，就
    直接離開事故現場。」等語在卷，證人即乘客謝瓊芳於警詢
    時亦證稱：「我從中和區○○路出發要前往永和區○○○路
    ，我從中和路上叫到乙部計程車，計程車當時是順著四號公
    園行走，到肇事地點時，那時因為前方路口號誌為紅燈，計
    程車當時是暫停等待紅燈的，且車子有稍稍靠邊，於是我問
    了計程車司機說，是不是要讓我在此處下車，而此時計程車
    司機告訴我說，對，於是我便交付款項給他後，便直接的開
    啟車門，此時，對方普重機車駕駛就從我的右後側撞上，而
    發生交通事故，事故之後，我立即下車，且立即將對方傷者
    扶起，那時我印象中還有不詳路人協助我將傷者扶起後，我
    站起來回過頭去看計程車時，計程車已經跑掉了。該計程車
    沒有停車查看。沒有對傷者施行救護措施。也沒有留下聯絡
    方式。」等語甚明（見臺灣板橋地方法院檢察署100 年度偵
    字第7097號偵查卷第9 至14頁），且被害人邱琡雯因此車禍
    而受有第三指伸直肌腱斷裂傷害一節，此有天主教耕莘醫院
    永和分院於100 年1 月13日出具之診斷證明書1 紙，附卷足
    憑（見同上偵查卷第27頁），復有新北市政府警察局交通警
    察大隊永和分隊交通事故現場草圖、道路交通事故調查報告
    表、道路交通事故調查報告表(一)、(二)、新北市政府警察局永
    和分局疑似道路交通事故肇事逃逸追查表、肇事人自首情形
    紀錄表各1 份及車損暨監視器翻拍照片20張附卷足佐（同上
    偵查卷第16至24頁、第31至40頁），而異議人於檢察官偵查
    中亦坦承其所駕駛之車牌號碼511-MN號營業小客車有肇事致
    人受傷而逃逸之行為（見臺灣板橋地方法院檢察署100 年度
    調偵字第1081號偵查卷第7 至8 頁），且本案業經臺灣板橋
    地方法院檢察署檢察官以100 年度調偵字第1081號為緩起訴
    處分，並經臺灣高等法院檢察署以100 年度上職議字第8507
    號處分書駁回再議確定，是異議人肇事致人受傷而逃逸之違
    規事實洵堪認定。
  (二)異議人上開肇事致人受傷而逃逸之行為，同時違反道路交通
    管理處罰條例第62條第4 項與刑法第185 條之4 之規定，係
    一行為同時觸犯刑事法律及違反行政法上義務規定，依行政
    罰法第26條第1 項前段規定，應依刑事法律處罰之。而異議
    人之前揭肇事致人受傷而逃逸行為，業經臺灣板橋地方法院
    檢察署檢察官於100 年5 月27日以100 年度調偵字第1081號
    為緩起訴處分，緩起訴期間為1 年，並應書立悔過書及應於
    收受緩起訴處分執行命令通知書後2 個月內向同署所指定公
    益團體或地方自治團體支付5 萬元，且於100 年6 月28日，
    經臺灣高等法院檢察署以100 年度上職議字第8507號處分書
    駁回再議確定，緩起訴處分期間為100 年6 月28日至101 年
    6 月27日，此有前開臺灣板橋地方法院檢察署檢察官緩起訴
    處分書、臺灣高等法院檢察署處分書、臺灣高等法院被告前
    案紀錄表各1 份在卷足稽。則上開緩起訴處分期間既尚未期
    滿，異議人仍有因刑事訴訟法第253 條之3 第1 項各款規定
    ，經檢察官撤銷緩起訴處分繼續偵查或起訴而受刑事處罰之
    可能，此時行政機關若逕行依法行政裁罰，毋寧將使異議人
    有同時遭受行政處罰及刑事處罰之危險。準此，原處分機關
    僅裁處吊銷異議人駕駛執照1 年，而未為罰鍰之裁處，核與
    行政罰法第26條第1 項但書規定相符，並無違誤，是異議人
    聲明異議，請求減輕量刑云云，於法核無據。異議人事後雖
    與被害人邱琡雯達成和解（見同上偵查卷第2 頁），然此仍
    無礙異議人肇事致人受傷而逃逸之違規行為成立，復非屬法
    定免責事由，本院亦無法據之為對其有利之裁量，併此敘明
    。
五、從而，原處分機關依道路交通管理處罰條例第62條第4 項、
    第67條第3 項（裁決書漏載第67條第3 項）之規定，裁處吊
    銷異議人之駕駛執照1 年（裁決書誤載12個月），1 年內不
    得重新考領駕駛執照，核無不當，本件聲明異議為無理由，
    應予駁回。
七、應依道路交通管理處罰條例第87條第2 項，道路交通事件處
    理辦法第18條，裁定如主文。
中    華    民    國   100    年    9     月    27    日
                  刑事第二十庭  法  官  傅明華
上列正本證明與原本無異。
如不服本裁定應於送達後5日內向本院提出抗告狀。（須附繕本
）。
                                書記官  蔡一如
中    華    民    國   100    年    9     月    27    日